最高法院刑事判決　　　　　　一○○年度台上字第六六六四號
上　訴　人　黃信雄
上列上訴人因業務過失致人於死案件，不服台灣高等法院高雄分
院中華民國一○○年八月二日第二審更審判決（一○○年度重交
上更(二)字第一號，起訴案號：台灣高雄地方法院檢察署九十四年
度偵續字第七二號），提起上訴，本院判決如下：
    主  文
上訴駁回。
    理  由
按刑事訴訟法第三百七十七條規定，上訴於第三審法院，非以判
決違背法令為理由，不得為之。是提起第三審上訴，應以原判決
違背法令為理由，係屬法定要件。如果上訴理由書狀並未依據卷
內訴訟資料，具體指摘原判決不適用何種法則或如何適用不當，
或所指摘原判決違法情事，顯與法律規定得為第三審上訴理由之
違法情形，不相適合時，均應認其上訴為不合法律上之程式，予
以駁回。本件上訴人黃信雄上訴意旨略稱：(一)、原判決認定被害
人李雅玲騎乘機車（車牌號碼ILH－260）行經肇事現場，因其慢
車道前方遭黃進傳違規停放之自用小客車（車牌號碼ZC－9152，
下稱小客車）佔用，而欲騎乘進入左側快車道，驟發現上訴人駕
駛之營業大客車（車牌號碼 FZ－953，下稱大客車）自快車道駛
抵，而往右煞避摔倒致發生本件車禍。則上訴人駕駛大客車依規
定行駛於快車道上，而被害人騎乘機車係因變換車道未果而自行
摔倒，車禍之發生顯與二車間是否有保持安全間隔無關。乃原判
決或認被害人騎乘機車變換車道不當，或又認上訴人駕駛大客車
未保持安全間隔，其理由前後矛盾，於法有違。(二)、原判決認定
上訴人所駕駛之大客車行駛於快車道，被害人則騎乘機車行駛於
慢車道，上訴人並無跨越或偏離車道行駛之情形，則如何能謂上
訴人有未保持安全間隔之過失。又被害人騎乘機車若欲變換車道
，應依道路交通安全規則相關之規定，讓直行之大客車先行，且
被害人係騎乘機車自行失控跌倒，並非遭上訴人駕駛之大客車碰
撞所致，足見本件車禍之原因並非未保持安全間隔，且與上訴人
是否有超速行駛無關。乃原判決就上情未詳予斟酌，逕認上訴人
有未保持安全間隔之過失，於法有違等語。
惟查：原判決綜合全案卷證資料，本於事實審法院採證認事之職
權，認定上訴人係從事駕駛業務之中南客運司機，其於民國九十
二年十二月二十三日上午八時三分許，駕駛大客車沿高雄市小港
區○○○路由南往北行駛，途經沿海一路二五九號前方時，本應
注意汽車行駛時，駕駛人應依速限行駛，且應注意車前狀況及兩
車併行之間隔，並隨時採取必要之安全措施，以避免危險之發生
。詎上訴人可預見該路段因捷運工程施工，行車速限為時速三十
公里，又慢車道經施工單位以護欄分隔，致慢車道之行駛動線變
更，且慢車道前方有黃進傳（經檢察官為緩起訴處分）將小客車
違規停放該處，致慢車道與快車道距離僅餘九十公分，若機車騎
士與上訴人所駕駛之大客車併行，雙方將難以順利通過該路段，
乃上訴人竟疏未注意上情，且未減速並與慢車道之機車保持適當
安全間隔，仍以時速六十公里超速行駛於該路段，適被害人騎乘
機車沿該路同向行駛於該大客車之右側，亦疏未注意上情，因其
行車動線遭黃進傳違規停放之車輛阻擋，復遭上訴人所駕駛之大
客車超速行駛而受壓迫，被害人因而煞避不當而摔倒，擦撞及停
放該處小客車之左後車輪，及上訴人所駕駛大客車右前車輪處，
被害人因而人車旋轉一百八十度後，倒於快車道之外側車道靠近
慢車道處，旋遭上訴人所駕駛之大客車右後車輪輾過，致受有如
原判決事實欄所示之傷勢，而於送醫途中休克死亡。上訴人於警
方據報前往現場處理時，向到場處理警員自承其係肇事人，而查
悉上情等情。因而撤銷第一審判決，改判論處上訴人犯業務過失
致人於死罪刑（並依自首及中華民國九十六年罪犯減刑條例規定
予以減刑），已依據卷內資料，說明其所憑之證據及認定之理由
。對於上訴人所為之辯解，併已敘明：(一)、本件如原判決事實欄
所示相關事實之經過，已據證人黃進傳、警員陳信昌、何昇源、
王振莫、劉榮吉證述明確，並有警方交通事故現場圖、交通事故
談話紀錄表、現場相關照片、法務部調查局九十三年三月二日調
科壹字第09300078290 號檢驗通知書、台灣高雄地方法院檢察署
相驗屍體證明書、高雄市政府交通局九十七年五月二十日高市交
四字第0970023414號函、上訴人所駕駛大客車之行車記錄卡影本
等附卷可稽。(二)、依事故現場圖及相關照片所顯現之情形，參照
被害人所騎機車之物散佈於小客車前方之慢車道上，散落物呈往
北偏東之方向等情以觀，堪認被害人騎乘機車自慢車道行駛至肇
事地點，因慢車道前方遭違規停放之小客車佔用，而於轉騎入左
側快車道時，驟發現上訴人所駕駛之大客車自快車道駛至，乃迅
即往右煞避因而傾倒碰撞小客車左後輪，回彈至快車道時復遭上
訴人所駕駛之大客車推撞。國立交通大學對本件車禍肇事原因為
鑑定，其關於車禍發生經過及肇事重建之意見，均與原審所認定
之事實相同，有該校之行車事故鑑定意見書在卷可參。(三)、按「
行車速度，依速限標誌或標線之規定」、「汽車行駛時，駕駛人
應注意車前狀況及兩車併行之間隔，並隨時採取必要之安全措施
。」道路交通安全規則第九十三條第一項前段、第九十四條第三
項分別定有明文。上訴人係領有職業大客車駕駛執照之中南客運
司機，其於駕駛大客車行經行車速限三十公里之肇事路段，可預
見肇事路段因施工致慢車道之行駛動線變更，肇事現場慢車道上
並有違規停放之小客車，致該處慢車道與快車道距離僅餘九十公
分，若被害人騎乘之機車與其駕駛之大客車併行，被害人機車將
無法順利通過該路段。乃上訴人竟疏未注意上情，除以時速六十
公里超速行駛外，復未與被害人騎乘之機車保持安全間隔，致被
害人騎乘之機車因遭上訴人所駕駛之大客車壓迫，而往右煞避傾
倒撞及慢車道上之小客車，於反彈回來時復遭上訴人所駕駛之大
客車碰撞及輾壓，上訴人違反上開道路交通安全規則而有過失，
且其過失與被害人之死亡間，並具有相當因果關係，至為顯然。
雖被害人、黃進傳於本件車禍之發生亦有過失，惟尚不得以此解
免上訴人之過失罪責。因認上訴人確有前揭業務過失致人於死犯
行，而以上訴人否認有過失責任及其所為辯解，乃飾卸之詞，不
可採信等情，已逐一說明及指駁。上訴意旨對於原判決所為前揭
論斷，並未依據卷內資料，具體指摘有何違背法令情形。且查：
(一)、原判決於事實欄記載：「……上訴人可預見該路段因捷運工
程施工，該路段行車速限為時速三十公里，又慢車道經施工單位
以護欄分隔，致慢車道之行駛動線變更，且慢車道前方有黃進傳
將小客車違規停於該處，致慢車道與快車道距離僅餘九十公分，
若機車騎士與上訴人所駕駛之大客車併行，雙方將難以順利通過
該路段，乃上訴人竟疏未注意上情，且未減速並與慢車道之機車
保持適當安全間隔，仍以時速六十公里超速行駛於該路段，適被
害人騎乘機車沿該路同向行駛於該大客車之右側，亦疏未注意上
情，因其行車動線遭黃進傳違規停放之車輛阻擋，復遭上訴人所
駕駛之大客車超速行駛而受壓迫，被害人因而煞避不當而先行摔
倒……」等情，因認上訴人所為違反道路交通安全規則第九十三
條第一項前段、九十四條第三項，即「行車速度，依速限標誌或
標線之規定」、「汽車行駛時，駕駛人應注意車前狀況及兩車併
行之間隔，並隨時採取必要之安全措施。」之規定，已說明其所
依憑之證據及理由。上訴人上訴意旨持原判決行文問題，或指摘
原判決有理由矛盾情事，或辯解其無未保持安全間隔之過失云云
。係以自己之說詞，任意指摘，並非適法之第三審上訴理由。(二)
、事實之認定與證據之取捨，乃事實審法院之職權，苟其事實之
認定及證據之取捨，並不違背經驗法則與論理法則，即不容任意
指為違法而執為上訴第三審之理由。上訴意旨其餘之指摘，係對
於原判決已說明事項及屬原審採證認事職權之適法行使，持憑己
見而為不同之評價，且重為事實之爭執，自與法律規定得為第三
審上訴理由之違法情形，不相適合。其上訴不合法律上之程式，
應予駁回。
據上論結，應依刑事訴訟法第三百九十五條前段，判決如主文。
中    華    民    國  一○○  年   十二   月    一    日
                      最高法院刑事第十二庭
                          審判長法官  陳  世  雄  
                                法官  張  祺  祥  
                                法官  宋      祺  
                                法官  惠  光  霞  
                                法官  周  盈  文  
本件正本證明與原本無異
                                      書  記  官  
中    華    民    國  一○○  年   十二   月    九    日
                                                    Ｍ